【裁判字號】    98,訴,1247
【裁判日期】    981130
【裁判案由】    返還攤位等
【裁判全文】
臺灣臺北地方法院民事判決              98年度訴字第1247號
原      告  丙○○
被      告  乙○○
            丁○○
兼  共  同
訴訟代理人  甲○○
上列當事人間返還攤位等事件，本院於九十八年十一月十日言詞
辯論終結，判決如下：
    主  文
原告之訴駁回。
訴訟費用由原告負擔。
    事實及理由
一、按訴狀送達後，原告不得將原訴變更或追加，但請求之基礎
    事實同一者，不在此限，民事訴訟法第255條第1項第2款定
    有明文。本件原告起訴時原聲明請求被告分別將如附圖編號
    A、B、C所示之攤位返還予伊，嗣將此部分之聲明變更為請
    求被告分別將上開攤位返還予伊及其他共有人全體，經核其
    請求之基礎事實仍為同一，毋須法院為額外之事實調查，對
    被告之防禦亦無妨礙，依上開法條規定，其訴之變更應予准
    許。
二、原告起訴主張：伊於民國76年間買下臺北市○○○路259 巷
    9號地下一樓之10個攤位，在預售階段即轉手出售其中7個攤
    位，不知其他共有人為何人，亦未參加建物管委會，嗣於96
    年間始發現3個未出售攤位（下稱系爭攤位），分別遭被告
    等人無權佔用，爰依民法第767條第1項前段規定，請求被告
    返還攤位；被告無權占用伊之攤位，並受有利益，致伊受有
    損害，依民法第179條規定，自得請求被告返還相當於租金
    之不當得利。以每攤位每日新臺幣（下同）100元計算，每
    月3,000元，1年為36,000元，伊得請求起訴前5年之不當得
    利，合計18萬元。並聲明：(一)被告甲○○應將如附圖編號A
    所示攤位騰空返還予原告及共有人全體。(二)被告乙○○應將
    如附圖編號B所示攤位騰空返還予原告及共有人全體。(三)被
    告丁○○應將如附圖編號C所示攤位騰空返還予原告及共有
    人全體。(四)被告甲○○、乙○○、丁○○各應給付原告18萬
    元，及自起訴狀繕本送達翌日起至清償日止，按年息5%計算
    之利息。
三、被告則均否認無權占用原告所有之攤位，並抗辯：系爭攤位
    乃位於康樂市場內，屬傳統市場，攤位承租人組成康樂市場
    自治會（下稱自治會），地主亦組成管理委員會（下稱建物
    管委會），由自治會代表向建物管委會承租全部攤位，承租
    人向自治會分租攤位，按比例分攤租金，按月將租金及市場
    管理費交給自治會，由自治會交給建物管委會。並非各攤位
    所有人個別向地主個別承租攤位。原告無權請求被告返還攤
    位，並支付相當於租金之不當得利。並聲明：原告之訴駁回
    。
四、兩造不爭執之事項：
  (一)原告為臺北市○○區○○段5小段1642、1645、1716建號攤
    位之共有人之一，應有部分各為48/1000。
  (二)系爭攤位位於臺北市○○○路259巷9號地下一樓之「康樂市
    場」內；被告三人均為康樂市場之攤商，被告甲○○在該市
    場第14號攤位賣雜貨；被告丁○○在該市場第9號攤位賣雞
    肉；被告乙○○則在該市場第48號攤位賣魚。
  (三)「康樂市場」之攤商自組自治會，由被告甲○○任主任委員
    ，並由甲○○代表該等攤商出面與「康樂市場」攤位之所有
    人組成之管理委員會簽署租賃契約書，承租該市場內攤位。
五、得心證之理由：
    按「所有人對於無權占有或侵奪其所有物者，得請求返還之
    」、「各共有人對於第三人，得就共有物之全部為本於所有
    權之請求。但回復共有物之請求，僅得為共有人全體之利益
    為之」，民法第767條第1項前段、第821條固分別定有明文
    ，惟所有人或共有人依上開法文為主張時，須就他人無權占
    有其所有物或共有物之構成要件事實負舉證責任。查原告主
    張被告甲○○無權占有附圖編號A所示之攤位、被告乙○○
    無權占有附圖編號B所示之攤位、被告戴永憐無權占有附圖
    編號C所示之攤位等情，為被告所否認；又本院於98年9月29
    日至現場履勘，發現其中附圖編號A之攤位遭人擺放冰櫃，
    附圖編號B之攤位遭人擺放冰櫃及紙張雜物，惟以上二攤位
    上之物品均不知何人放置，另附圖編號C之攤位則為無人占
    有使用狀態等情，有勘驗測量筆錄在卷可稽；另原告亦始終
    未能舉證證明被告確曾有占有系爭攤位之行為，從而，原告
    依民法第767條第1項前段、第821條請求被告分別返還系爭
    攤位，並依民法第179條之規定，請求被告返還相當於租金
    之不當得利，均無理由，應予駁回。至兩造其餘之攻擊防禦
    方法及證據資料，經本院斟酌後，認為均不足以影響本判決
    之結果，自無一一詳予論述之必要，附此敘明。
六、訴訟費用之負擔：民事訴訟法第78條。
中    華    民    國    98    年    11    月    30    日
                  民事第二庭    法  官  歐陽漢菁
以上正本係照原本作成
如對本判決上訴，須於判決送達後20日內向本院提出上訴狀
中    華    民    國    98    年    11    月    30    日
                                書記官  吳貞瑩

司法院資訊處製作；財團法人民間司法改革基金會備份。
